臺灣臺中地方法院刑事判決　　　　　　 100年度訴字第2516號
公　訴　人　臺灣臺中地方法院檢察署檢察官
被　　　告　李元益
上列被告因違反藥事法等案件，經檢察官提起公訴（一００年度
偵字第一０五三六號），本院合議庭裁定進行簡式審判程序，判
決如下：
    主    文
李元益轉讓禁藥，累犯，處有期徒刑捌月。
扣案之吸食器肆組沒收。
    犯罪事實
一、李元益前因妨害自由及傷害案件，經本院以九十六年度訴字
    第一三四五號判決分別判處有期徒刑三月及三月，應執行有
    期徒刑四月確定；又因詐欺案件，經本院以九十七年度中簡
    字第九０七號判決判處有期徒刑二月確定；前二罪嗣經法院
    依中華民國九十六年罪犯減刑條例裁定各減為有期徒刑一月
    十五日，復定其應執行刑為有期徒刑二月確定，再與最後一
    案所處有期徒刑二月之刑期接續執行，於民國九十七年十二
    月二十日在監服刑期滿執行完畢。詎仍不知悔改，明知甲基
    安非他命屬藥事法第二十二條第一項第一款所規定之禁藥，
    依法不得轉讓甲基安非他命，竟於九十九年七月六日之某時
    ，在綽號「阿原」之姓名年籍不詳友人位在臺中市○里區○
    ○路上之住處內，基於轉讓禁藥之犯罪故意，無償提供核屬
    禁藥性質、數量不詳（並無證據證明轉讓第二級毒品數量已
    超過淨重十公克）之第二級毒品甲基安非他命，放置於李元
    益自備之吸食器內，轉讓予在場之友人羅仕景、蔡嘉峻二人
    輪流施用。嗣於九十九年七月九日晚間十時三十分許，在臺
    中市○里區○○路二一九號前，經警發現羅仕景所駕車牌號
    碼四二六六－ＫＴ號自用小客車行跡可疑而上前盤查，當場
    扣得李元益所有供前揭轉讓禁藥所使用之吸食器四組，並查
    獲坐在該車右前乘客座之李元益，始悉上情。
二、案經臺灣臺中地方法院檢察署檢察官自動檢舉偵查起訴。
    理    由
一、被告李元益於準備程序中，先就上開犯罪事實為有罪之陳述
    ，且所犯係死刑、無期徒刑、最輕本刑為三年以上有期徒刑
    以外之罪，經本院合議庭依刑事訴訟法第二百七十三條之一
    第一項之規定，裁定由法官一人獨任進行簡式審判程序，合
    先敘明。
二、上開犯罪事實，業據被告李元益於偵訊及本院審理時坦承不
    諱，核與證人羅仕景於警詢時證稱其所施用之甲基安非他命
    係向被告無償索取而來，及證人蔡嘉峻於九十九年七月十日
    警詢時之證述，及證人蔡嘉峻於一百年一月七日偵訊時證稱
    ：「九十九年七月六日凌晨一點多，我、李元益和羅仕景在
    臺中縣大里市（改制前）草湖路上李元益的朋友家聊天，李
    元益拿出安非他命以吸食器吸食，我和羅仕景就向他索取吸
    食器過來吸食，我們三人輪來輪去，我和羅仕景都沒有出錢
    ，也沒有和李元益談過要合買，安非他命是李元益的。」等
    語相符，並有吸食器四組扣案為憑，足徵被告前揭自白應屬
    實情。本案事證已臻明確，被告犯行洵堪認定。
三、按包含甲基安非他命在內之安非他命類藥品，係藥事法第二
    十二條第一項第一款所規定之禁藥，業經行政院衛生署七十
    五年七月十一日衛藥字第五九七六二七號函、七十九年十月
    九日衛署藥字第九０四一四二號函闡述甚明。核被告李元益
    無償提供甲基安非他命予羅仕景、蔡嘉峻輪流施用，所為係
    犯藥事法第八十三條第一項之轉讓禁藥罪。查甲基安非他命
    雖係毒品危害防制條例第二項第二款所規定之第二級毒品，
    但其亦屬於藥事法所稱之「禁藥」（即藥事法第二十二條第
    一款所稱之「經中央衛生主管機關明令公告禁止製造、調劑
    、輸入、輸出、販賣或陳列之毒害藥品」）。而明知為禁藥
    而轉讓者，藥事法第八十三條亦定有處罰明文。故行為人明
    知為禁藥即甲基安非他命而轉讓予他人者，除成立毒品危害
    防制條例第八條第二項之轉讓第二級毒品罪外，亦構成藥事
    法第八十三條第一項之轉讓禁藥罪，此係屬同一犯罪行為而
    同時有二種法律可資處罰之法條（規）競合情形，應依「重
    法優於輕法」、「後法優於前法」等法理，擇一處斷。而毒
    品危害防制條例第八條第二項轉讓第二級毒品罪之法定本刑
    為六月以上五年以下有期徒刑，得併科新臺幣七十萬元以下
    罰金。而藥事法第八十三條第一項轉讓禁藥罪之法定本刑為
    七年以下有期徒刑，得併科新臺幣五百萬元以下罰金。且被
    告於本案所涉轉讓甲基安非他命之數量，亦無證據達於應依
    毒品危害防制條例第八條第六款及第九條之規定加重其刑至
    二分之一之情形。則藥事法第八十三條第一項之罪之法定本
    刑，顯較毒品危害防制條例第八條第二項之罪之法定本刑為
    重，依前述「重法優於輕法」之法理，就被告轉讓甲基安非
    他命部分之行為，自應優先適用藥事法第八十三條第一項之
    規定處斷（最高法院九十七年度台非字第三九七號刑事判決
    參照）。至於被告持有甲基安非他命之行為，雖與毒品危害
    防制條例第十一條第二項持有第二級毒品罪之構成要件相互
    合致，然因上開所述法條競合關係之適用結果，僅能論以法
    定本刑較重之轉讓禁藥罪，而無從單就被告持有毒品之犯行
    割裂適用毒品危害防制條例，且藥事法並無處罰持有禁藥之
    明文，亦即持有禁藥並未構成犯罪，本院自毋庸再予論述被
    告持有甲基安非他命之低度行為，是否為轉讓之高度行為所
    吸收之問題（最高法院九十八年度台上字第五三六二號刑事
    判決參照）。再按刑法第五十五條所稱一行為觸犯數罪名，
    係指行為人以一個意思決定，為一個行為，致侵害數個相同
    或不同之法益，具備數個犯罪構成要件之事實，成立數個不
    同或同一之罪名，始克相當。又藥事法對轉讓禁藥設有刑罰
    之規定，揆其立法用意，旨在遏止禁藥之擴散及氾濫，以免
    危害國民之健康，故其犯行所侵害者，乃單一之社會法益，
    而非個人法益。則被告在同一時、地，以一行為將禁藥甲基
    安非他命無償轉讓予友人羅仕景、蔡嘉峻二人輪流施用，無
    從分其先後，乃屬一個轉讓行為，則其所侵害者為社會法益
    ，並非侵害受讓人之個人法益，應僅成立實質上之一罪，要
    無刑法第五十五條之適用（最高法院一００年度台上字第一
    三八號刑事判決參照）。公訴意旨載稱被告應論以想像競合
    犯等語，容有未洽，自非可採。查被告前因妨害自由及傷害
    案件，經本院以九十六年度訴字第一三四五號判決分別判處
    有期徒刑三月及三月，應執行有期徒刑四月確定；又因詐欺
    案件，經本院以九十七年度中簡字第九０七號判決判處有期
    徒刑二月確定；前二罪嗣經法院依中華民國九十六年罪犯減
    刑條例裁定各減為有期徒刑一月十五日，復定其應執行刑為
    有期徒刑二月確定，再與最後一案所處有期徒刑二月之刑期
    接續執行，於九十七年十二月二十日在監服刑期滿執行完畢
    ，有臺灣高等法院被告前案紀錄表及刑案資料查註紀錄表在
    卷可按。其受有期徒刑之執行完畢，五年內故意再犯本件法
    定本刑有期徒刑以上之罪，為累犯，應依法加重其刑。另按
    法律之適用有其一致性，除有特別規定外，不得割裂適用。
    被告轉讓甲基安非他命之犯行，既已優先適用藥事法第八十
    三條第一項之轉讓禁藥罪，已如前述；雖被告亦於偵查及審
    判中均自白犯罪，並供出毒品來源為林宗杰，但藥事法並無
    轉讓毒品者於偵查及審判中自白或供出毒品來源應減輕其刑
    之特別規定，自無割裂適用毒品危害防制條例第十七條第一
    、二項減輕其刑之餘地（最高法院九十九年度台上字第一三
    六七號、九十九年度台上字第一五號刑事判決均足參照）。
四、爰審酌被告無視於我國政府禁絕毒害之堅定立場，率將甲基
    安非他命無償提供予友人羅仕景、蔡嘉峻二人輪流施用，表
    面上雖為基於朋友情誼而慨然交付，實則致使各該友人耽溺
    毒害而難以自拔，仍值非難；再參以被告犯罪動機、目的、
    手段、被告已於偵審中坦承犯行之犯後態度、具有國中畢業
    學歷之智識程度等一切情狀，量處如主文所示之刑，以示懲
    儆。公訴蒞庭檢察官於本院審理時雖具體求刑應執行有期徒
    刑十月，惟依被告所犯轉讓禁藥之犯行觀察，並無應特予從
    重量刑之事由，上開求刑意見恐嫌過重，而為本院所不採，
    附此敘明。扣案之吸食器四組，係被告所有供上開轉讓禁藥
    予羅仕景、蔡嘉峻所使用之工具，業據被告於本院審理時供
    述甚詳，應依刑法第三十八條第一項第二款之規定，宣告沒
    收。
據上論斷，應依刑事訴訟法第二百七十三條之一第一項、第二百
九十九條第一項前段，藥事法第八十三條第一項，刑法第十一條
前段、第四十七條第一項、第三十八條第一項第二款，判決如主
文。
本案經檢察官廖育賢到庭執行職務。
中    華    民    國   100    年    11    月    7     日
                  刑事第七庭    法  官  高文崇
以上正本證明與原本無異。
如不服本判決應於收受判決後10日內向本院提出上訴書狀，並應
敘述具體理由；其未敘述上訴理由者，應於上訴期間屆滿後20日
內向本院補提理由書（均須按他造當事人之人數附繕本）「切勿
逕送上級法院」。
                                書記官  葉卉羚
中    華    民    國   100    年    11    月    7     日
附錄論罪科刑法條：
藥事法第八十三條第一項：
明知為偽藥或禁藥，而販賣、供應、調劑、運送、寄藏、牙保、
轉讓或意圖販賣而陳列者，處七年以下有期徒刑，得併科新臺幣
五百萬元以下罰金。